臺北高等行政法院裁定　　　　　　　　　　　　　　九十二年度訴字第二○五九號
　　原　　　告　義商‧斑尼頓集團公司（Benetton Group S.p.A.）
　　代　表　人　甲○○○○○○.
　　訴訟代理人　張伯時律師
　　　　　　　　張麗真律師
　　送達代收人　乙○○
　　被　　　告　經濟部智慧財產局
　　代　表　人　蔡練生（局長）住同右
右當事人間因商標評定事件，原告不服經濟部中華民國九十二年三月十一日經訴字第
０九二０六二０四二四０號訴願決定，提起行政訴訟，本院裁定如左：
    主  文
原告之訴駁回。
訴訟費用由原告負擔。
　　理  由
一、按訴訟標的為確定判決或和解之效力所及者，行政法院應以裁定駁回原告之訴。
    為行政訴訟法第一百零七條第一項第九款所明定。次按「行政法院認為撤銷訴訟
    之結果，第三人之權利或法律上利益將受損害者，得依職權命其獨立參加訴訟，
    並得因該第三人之聲請，裁定允許其參加。」、「訴訟當事人謂原告、被告及依
    第四十一條與第四十二條參加訴訟之人」、「判決對於經行政法院依第四十一條
    及第四十二條規定，裁定命其參加或許其參加而未為參加者，亦有效力。」為行
    政訴訟法第四十二條第一項、第二十三條及第四十七條所明定。故行政法院依第
    行政訴訟法第四十一條及第四十二條規定，裁定命其參加或許其參加者，無論其
    實際上有無參加訴訟之行為，判決對其均有效力。又依同法第二百十三條規定，
    訴訟標的於確定之終局判決中經裁判者，有確定力。故受確定判決效力所及之參
    加訴訟人，既亦為訴訟當事人，即不得就同一訴訟標的更行起訴。
二、緣關係人米蘭實業有限公司於民國（下同）八十二年一月十八日以「西沙麗
    sisley」商標指定使用於註冊時商標法施行細則第二十四條第三十九類之領帶、
    領結及領巾等商品，向被告機關之前身經濟部中央標準局申請註冊，經該局准列
    為註冊第六一０四四０號商標（下稱系爭商標）。嗣本件原告以系爭商標有違註
    冊時商標法第三十七條第一項第六款之規定，對之申請評定。經被告審查，以八
    十八年七月二十七日中台評字第八八○一八九號商標評定書為系爭商標之註冊應
    作為無效，其審定第七二０九九七號聯合商標應一併撤銷之處分，米蘭實業有限
    公司不服，提起訴願、再訴願及行政訴訟，經本院前審於九十年四月二十七日作
    成八十九年度訴字第四一二號判決，判決主文為「再訴願決定、訴願決定及原處
    分均撤銷。被告對於義大利商．班尼頓集團公司（按即本件原告）中華民國八十
    八年二月一日申請評定第六一○四四○號「西沙麗sisley」商標註冊事件（智商
    收字第○一○六八八號），應作成評定不成立之處分。訴訟費用由被告負擔。」
    案經被告重新以九十一年六月二十八日中台評字第Ｈ九００二九七號商標評定書
    為「申請不成立」之處分。原告不服，提起訴願，經遭駁回，遂提起本件行政訴
    訟。
三、查本院前審係由關係人米蘭實業有限公司作為原告，請求判決撤銷被告所為評定
    系爭商標應作為無效之處分，因本件原告係申請評定人，此撤銷訴訟之結果，如
    獲勝訴，本件原告之權利或法律上利益即受損害，故本件原告於本院前審，曾以
    判決結果對其權益影響至巨為由，具狀聲請參加（見本院前審八十九年度訴字第
    四一二號卷第七十二頁），雖然其參加訴訟狀上未引據法條，但其聲請參加訴訟
    之性質應屬前揭行政訴訟法第四十二條第一項之獨立參加無疑，承審法官乃先諭
    知准其參加訴訟，並以參加人名義通知其參加準備程序及言詞辯論，其於言詞辯
    論時又以當事人身分參與言詞辯論（見同上卷第一三五、一四二、一四五、一五
    五、一五六頁），復於判決書當事人欄將其列名參加人，並於事實概要欄敘明其
    聲請參加訴訟，及本院准其參加之意旨，其餘聲明陳述欄及判決理由之論述，亦
    均以獨立參加人之角色，引述其說詞，有本院前審八十九年度訴字第四一二號判
    決可稽，足見本院前審起初雖未以正式書面裁定准許本件原告參加前審之訴訟，
    但實質上已准許其參加訴訟，除記明辦案進行單、準備程序及言詞辯論筆錄外，
    並於判決書明准其參加訴訟之意旨，應認已補正書面裁定完畢，本件原告亦已
    踐行參加訴訟之行為，依前揭規定，本院前審八十九年度訴字第四一二號判決已
    對本件原告發生效力，且該案判決書於九十年五月十四日送達由其訴訟代理人收
    受（同上卷第一七八頁），本件原告（即本院前審參加人）並未提起上訴，本院
    前審判決已經確定在案（同上卷第一八○頁）。按本件原告起初係以系爭商標有
    違註冊時商標法第三十七條第一項第六款之規定，對之申請評定，經被告審查，
    以八十八年七月二十七日中台評字第八八○一八九號商標評定書為系爭商標之註
    冊應作為無效之處分，系爭商標專用權人米蘭實業有限公司循序提起訴願、再訴
    願，未獲變更，乃向本院前審提起行政訴訟，請求撤銷再訴願決定、訴願決定及
    原處分，並請求判決被告對於本件原告申請評定系爭商標事件，應作成評定不成
    立之處分。足見本院前審訴訟之標的為被告是否應該依本件原告主張之事由就系
    爭商標為評定無效之處分，本院前審既已判決「再訴願決定、訴願決定及原處分
    均撤銷，被告對於本件原告申請評定系爭商標事件，應作成評定不成立之處分」
    確定在案，則有關被告是否應該依本件原告主張之事由就系爭商標為評定無效之
    處分之爭訟，即已經終局判決確定為「被告不應該依本件原告之主張就系爭商標
    為評定無效之處分」，被告乃依此確定判決主文之指示，重新以九十一年六月二
    十八日中台評字第Ｈ九００二九七號商標評定書為「申請不成立」之處分，僅係
    執行本院前審確定判決，並無調查審酌任何新事實、新證據或新理由，本件原告
    就此已判決確定之同一事件，即不應再行提起訴願及行政訴訟，茲原告又持同一
    事實、證據及理由（仍主張系爭商標有違註冊時商標法第三十七條第一項第六款
    之規定），提起訴願，未獲變更，乃向本院提起本件行政訴訟，請求判決撤銷訴
    願決定及原處分，並命被告就系爭商標為評定無效之處分（即為評定成立之處分
    ）云云，無非就同一訴訟標的作出與前審原告米蘭實業有限公司所為剛好相反之
    聲明，其當事人亦屬相同（只是前審訴訟與本件訴訟之原告及被告參加人之角色
    互換而已），顯係就已判決確定之同一事件更行起訴，於法自有未合，應予駁回
    。
四、依行政訴訟法第一百零七條第一項第九款、第一百零四條、民事訴訟法第九十五
    條、第七十八條，裁定如主文。
中　　華　　民　　國　　九十三　　　年　　　六　　　　月　　十八　　日
                                  臺北高等行政法院  第二庭
                                            審判長  法  官　姜素娥
      　　　　　　　　　　　　　　　　　　　　      法　官　吳東都
      　　　　　　　　　　　　　　　　　　　　      法　官　林文舟
右為正本係照原本作成。
如不服本裁定，應於送達後十日內向本院提出抗告狀（須按他造人數附繕本）。
中　　華　　民　　國　　九十三　　　年　　　六　　　　月　　十八　　日
                                                    書記官  余淑芬
